臺灣臺北地方法院刑事判決　　　　　　　　　　　　九十年度交易字第三四四號
　　公　訴　人　臺灣臺北地方法院檢察署檢察官
　　被　　　告　丙○○
右列被告因過失傷害案件，經檢察官聲請簡易判決處刑（九十年度偵字第一五六二五
號），本院簡易庭認不宜適用簡易判決處刑，改依通常程序，本院判決如左：
    主      文
丙○○因過失傷害人，處拘役伍拾日，如易科罰金，以參佰元折算壹日。
    事      實
一、丙○○於民國九十年六月七日下午二時二十分左右，駕駛車號ＡＴＧ－三六二號
    重型機車，沿台北市○○○路由南往北方向行駛，途經同市○○○路、愛國西路
    有紅綠燈交通管制號誌之交岔路口時，駕駛人本應注意車前狀況、兩車併行之間
    隔，並隨時採取必要之安全措施及駕駛人在交岔路口，不得超車之規定，且依當
    時天候晴朗、柏油市區道路、無缺陷，無障礙物，視距良好之情形，又非不能注
    意，竟疏於注意，於行經上開交岔路口時，違規超越沿同向外側第一車道行駛，
    由范智慧所駕駛車號ＤＧＤ（簡易判決處刑聲請書誤繕為ＤＧＧ）－七九二號輕
    型機車時，未注意車前狀況及兩車併行之間隔，即自范智慧所駕駛機車之左後側
    超車，超車之際其右手部位自後擦撞范智慧之身體左側，致范智慧所駕駛之機車
    失去重心，人車左側倒地，向前滑出，受有左手肘擦傷三X三公分、左手腕裂傷
    一X一公分、右膝挫傷併深擦傷六X六公分、左膝擦傷五X五公分、左腿擦傷三X三
    公分等之傷害。
二、案經范智慧訴請台灣臺北地方法院檢察署檢察官聲請簡易判決處刑，本院簡易庭
    認不宜適用簡易判決處刑，改依通常程序審理。
    理      由
一、訊之被告丙○○固坦承於上開時間，騎乘前開車號之機車行經上開肇事地點不諱
    ，惟矢口否認有前揭犯行，辯稱：伊並未與范智慧發生擦撞，伊係駕車行經上開
    路口，聽到聲音主動下車查看，並基於好心陪同范女就醫，且伊身材雖壯碩，但
    機車寬度仍大於身體，因此其身體不可能擦撞告訴人之身體。且告訴人騎乘之機
    車有刮地擦痕四點八公尺，又其身體受傷集中左側、機車左側有毀損等情，應可
    判斷告訴人騎乘之機車係來自右後邊之撞擊，與告訴所稱被告從其左後方要切到
    右前方時，身體傾斜碰撞到身體不符，此可由現場模擬，釐清案情。又被告行駛
    第二車道靠近內側車道行駛，而車禍當時告訴人沿外側車道行駛，由車道之位置
    被告無碰撞告訴人之可能，可能告訴人行經現場路邊工地，自行跌倒云云。經查
    ：
（一）、右開事實，業據告訴人范智慧於警訊、偵審中指述歷歷，核與證人即現場處
        理員警甲○○、乙○○於偵審中所為證述相符，並有道路交通事故調查報告
        表、道路交通事故調查表各欄項目明細內容、交通事故談話紀錄表、交通事
        故補充資料表、台北市政府警察局交通警察大隊交通事故研判表、車禍現場
        照片及肇事車輛十六張附卷可資佐證。且告訴人因本件車禍受傷，亦有台北
        市立和平醫院診斷證明書一紙在卷可憑。
（二）、告訴人所騎乘車號ＤＧＤ－九七二號機車在台北市○○○路、愛國西路交岔
        路口倒地，其機車左側車身刮地，造成長約四點八公尺之刮地痕分布外側第
        一車道與第二車道間之位置，此有道路交通事故調查報告表、現場照片、告
        訴人所騎乘車號ＤＧＤ－九七二號機車照片及交通事故補充資料表附卷可稽
        ，足見，告訴人行駛在外側車道，並在交岔路口附近倒地造成上開之刮地痕
        應可認定。復據證人即現場處理之員警甲○○證稱：「（丙○○有無坦承肇
        事？）在重慶南路官邸前他有說他撞到告訴人，到和平醫院時我再問，並告
        知可通知家屬過來，等到被告之父過來問被告有無撞到人，被告之態度即有
        遲疑，隨後表示好像沒有撞到。後來我們回到交通分隊作筆錄時因為他說沒
        有撞到，才製作這份談話紀錄」；「（當時被告在官邸前如何表示有撞到人
        ？）被告說他往左超車時身體碰撞到告訴人」（見本院九十一年五月二日訊
        問筆錄第六頁），又據證人即當日官邸前值勤之員警乙○○證稱：「（本件
        車禍你處理？）是的，我當時值官邸前勤務，看到車禍，我就過去，請車勤
        即甲○○警員前來處理」；「（去現場處理時丙○○當時如何表示？）我當
        時有問，他說他應該右手有碰撞對方。告訴人就受傷了，我叫救護車送告訴
        人去和平醫院，也請被告到和平醫院去等語。」（見本院九十一年五月二日
        訊問筆錄第五頁、第六頁），據上可知，告訴人指訴被告在交岔路口，自其
        左後方超車，遭被告之身體擦撞致其失去重心倒地等情，應堪採信。至被告
        辯稱告訴人所行駛之車道與被告相距三公尺以上，不可能發生擦撞，及告訴
        人左側倒地，應係告訴人右側遭碰撞云云。然依道路交通事故調查表所繪製
        之現場圖，現場僅有刮地痕四點八公尺分布在外側第一車道及第二車間之交
        岔路口附近，並無其他跡證足資證明被告行駛在內側車道及與告訴人行駛距
        離相差三公尺等情，又告訴人及其所騎乘機車之左側倒地，被告辯稱應係告
        訴人右側遭撞擊所致雖非全然無據，但機車在行駛當中，如遭外力碰撞，失
        去重心，傾倒之方向，應視碰撞之力道、角度觀之，非如被告所稱有其必然
        性。另據告訴人與被告於本院審理中所提出二人騎乘前開機車之照片以觀，
        被告魁梧之身材在騎乘機車行進中，其身體仍有擦撞告訴人身體之可能性存
        在，此有照片六張附本院卷可參，是被告要求現場模擬以證明無碰撞之可能
        等情，本院認為顯無必要。從而，被告前開所辯，因無所據，尚難據為被告
        有利之認定。
（三）、告訴人機車之傾倒後之刮地痕之起點，距離重慶南路路口之施工護欄約有五
        公尺，此有道路交通事故調查報告表附卷可憑，復據證人甲○○證稱：「（
        勘驗後有無實際去現場了解狀況？）有的，他們父子（指被告）與另一位親
        戚都有到現場去，我對被告之前所描述他有撞到告訴人之地方為何到最後被
        告說沒有撞到，被告說會不會是旁邊做水溝蓋，自行滑倒，我比對後，發現
        他是從外側切進內側，我個人認為無自行滑倒之問題存在等語」，足見，告
        訴人若因騎乘機車途經工地自行滑倒，其機車刮地痕之起點應自施工護欄附
        近延伸，當不至距施工地點有前揭相當之距離，是被告辯稱恐係告訴人自行
        滑倒云云，應無所據。
（四）、按駕駛人本應注意車前狀況及兩車併行之間隔，並隨時採取必要之安全措施
        ，又駕駛人在交岔路口，不得超車之，交通安全規則第九十四條第三項、第
        一百零一條第一款、第二條第一項第二款定有明文。而本件被告與告訴人同
        向行經上開交岔路口，被告違規自告訴人之左側超車且未保持安全間隔，致
        其右手部位擦撞告訴人之身體左側，使告訴人與其機車向左傾倒，並受有傷
        害等情，顯見，被告已違反前揭交通安全規則之規定，且徵之道路交通事故
        調查報告表、道路交通事故調查表各欄項目明細內容，足見當時天候晴朗、
        光線良好，依被告當時行駛之路線，應無不能注意之情事，竟疏未注意前揭
        交通安全規則之規定，使告訴人倒地受有傷害，其過失應堪認定。
（五）、綜上，被告之過失與告訴人之受傷間應有相當之因果關係。本案事證已臻明
        確，被告之犯行堪予認定。
二、核被告丙○○所為，係犯刑法第二百八十四條第一項前段之過失傷害罪。爰審酌
    被告就本件事故之過失程度、告訴人所受之傷害、肇事後之態度，且尚未與告訴
    人和解及其他一切情狀，量處被告如主文所示之刑，又刑法第四十一條於被告行
    為後法律修正（九十年一月四日修正，同年月十日公佈施行，同年月十二日生效
    ），比較新舊法，新法對於被告並無不利，自應適用修正後第四十一條第一項前
    段，諭知易科罰金之折算標準，以示懲儆。
據上論斷，應依刑事訴訟法第四百五十二條、第二百九十九條第一項前段，刑法第二
條第一項前段、第二百八十四條第一項前段、第四十一條第一項前段，罰金罰鍰提高
標準條例第一條前段、第二條，判決如主文。
本案經檢察官丁○○到庭執行職務。
中        華      民        國    九十一年      七      月     十一  日
                                      臺灣臺北地方法院交通法庭
                                          法  官  劉  嶽  承
右正本證明與原本無異。
如不服本判決，應於判決送達後十日內向本院提出上訴狀(應抄附繕本)。告訴人
或被害人如對於本判決不服者，應具備理由請求檢察官上訴，其上訴期間之計算
係以檢察官收受判決正本之日期為準。
                                          書記官  江  虹  儀
中      華      民      國      九十一      年    七    月  十一    日
附錄本案論罪科刑法條全文：
刑法第二百八十四條
一因過失傷害人者，處六月以下有期徒刑，拘役或五百元以下罰金。致重傷者，處一
  年以下有期徒刑，拘役或五百元以下罰金。
二從事業務之人，因業務上之過失傷害人者，處一年以下有期徒刑、拘役或一千元以
  下罰金。致重傷者，處三年以下有期徒刑，拘役或二千元以下罰金。
